【裁判字號】    98,簡上,10
【裁判日期】    980226
【裁判案由】    詐欺
【裁判全文】
臺灣桃園地方法院刑事判決              98年度簡上字第10號
上  訴  人
即  被  告  甲○○
選任辯護人  王治魯律師
上列上訴人即被告因詐欺案件，不服本院於中華民國97年12月8
日所為之97年度桃簡字第3678號第一審簡易判決（聲請案號：臺
灣桃園地方法院檢察署97年度偵字第22004 號），提起上訴，本
院管轄之第二審合議庭判決如下：
    主  文
上訴駁回。
    事  實
一、甲○○可預見金融機構帳戶提供予姓名年籍不詳之人使用，
    可能幫助不詳之犯罪集團從事財產犯罪行為，作為取得財物
    或財產上之利益之管道，竟基於縱使該人將其帳戶用以從事
    詐欺取財之財產犯罪行為，亦不違反其本意之幫助犯意，於
    民國97年8 月25日前之8 月間某日之某時，在不詳之地點，
    將其所有之華南商業銀行八德分行帳戶（帳號：0000000000
    00000 號）之存摺、提款卡、及提款卡之密碼，交付予真實
    姓名年籍不詳之詐騙集團成員使用，藉以幫助該成年人之犯
    罪集團成員從事財產犯罪之犯行。嗣該犯罪集團成員意圖為
    自己不法之所有，於97年8 月25日下午6 時許，撥打電話給
    乙○○佯稱其網路購物之分期付款設定有誤，使乙○○陷於
    錯誤，依詐騙集團成員之指示，分別匯款新臺幣（下同）87
    ,000 元 、11,000元、2,000 元、61,000元、2,000 元至甲○○前開帳戶內。該詐騙集團又於同日下午11時許，撥打電
    話給丙○○佯稱其東森購物之分期付款設定有誤，使丙○○
    陷於錯誤，依詐騙集團成員之指示，匯款29,984元至甲○○
    前開帳戶內。旋由該詐欺集團成員提領一空，嗣經乙○○、
    丙○○發覺受騙，報警處理，始悉上情。
二、案經桃園縣政府警察局八德分局報請臺灣桃園地方法院檢察
    署檢察官偵查後聲請以簡易判決處刑。
    理  由
一、訊據被告甲○○固然承認上開華南銀行八德分行帳戶為其所
    申辦，惟矢口否認有何幫助詐欺之犯行，辯稱：上開帳戶係
    用來做薪資轉帳之用，伊於97年8 月間，在桃園縣觀音鄉工
    業區之工地工作時，將上開帳戶之存摺、提款卡放在褲子口
    袋內而遺失，才被詐騙集團成員撿去使用云云。經查：
（一）被害人乙○○、丙○○分別於97年8 月25日下午6 時許、
      同日下午11時許，均遭詐騙集團成員撥打電話佯稱渠等網
      路購物分期付款設定有誤，致渠等陷於錯誤，而分別匯出
      如事實欄所載之金額至被告上開帳戶等情，業據證人即被
      害人乙○○、丙○○於警詢中證述明確，復有被告上開帳
      戶開戶資料、華南商業銀行97年1 月1 日起至同年8 月29
      日止之存款往來明細表、被害人乙○○提出之匯款明細單
      、內政部警政署反詐騙案件紀錄表、受理刑事案件報案三
      聯單及受理詐騙帳戶通報警示簡便格式表等資料影本附卷
      可憑，足證被害人乙○○、丙○○遭詐騙之款項，確均匯
      入被告之上開帳戶內，是被告之上開帳戶確有供詐騙集團
      作為實施詐欺犯行之用無訛。
（二）被告雖以前詞情置辯，然查：
   1、被告辯稱上開帳戶存摺、提款卡係與渣打銀行、臺灣中小
      企業銀行帳戶之存摺、提款卡，於97年8月間某日，在桃
      園縣觀音鄉之工地工作時，一起放在伊褲子的口袋裡同時
      遺失等語。然衡諸常情，一般工人在工地工作時，應不會
      隨身同時攜帶存摺及提款卡，更不會將多達3 本存摺及3
      張提款卡同時放在褲子口袋裡前往工地工作，是被告辯稱
      其上開帳戶存摺及提款卡遺失之情節，顯與常情有違。
   2、被告雖另辯稱：上開帳戶係其做工之薪資帳戶，隨身攜帶
      上開帳戶存摺、提款卡係為了用錢方便云云，又其供陳其
      薪資係月結，每月工資約30,000元，該存摺、提款卡係97
      年8 月間遺失等情（見本院卷第23、24頁）。惟查，上開
      帳戶至97年6 月21日之餘額僅有382 元，且自97年1 月1
      日起至97年8 月間遭詐騙集團成員使用前，均無任何入帳
      ，有華南商業銀行97年1 月1 日起至同年8 月29日存款往
      來明細表1 紙附卷可考。顯見被告所辯稱上開帳戶係薪資
      帳戶，每月薪資約有30,000元，工作時隨身攜帶係為用錢
      方便云云，並非事實，不足採信。
   3、又被告辯稱：上開帳戶存摺、提款卡遺失時，有向四維派
      出所報案，亦有向華南商業銀行掛失云云。惟被告自承其
      並沒有報案三聯單（見本院卷第23頁），且上開帳戶並無
      任何掛失紀錄，有華南商業銀行八德分行97年10月23日華
      八德存字第09700327號函1 份在卷可參，可知被告辯稱上
      開帳戶之存摺、提款卡遺失後有報案及掛失云云，皆為虛
      構之事。按金融存款帳戶存摺、提款卡，係個人資金流通
      之交易工具，事關個人財產權益之得喪，進出款項將影響
      個人社會信用評價，具有強烈屬人性及隱私性，並與生活
      息息相關，按依常情一般人領取存摺、提款卡、印章等重
      要金融理財工具，當會以分別謹慎保管以防遺失或作其他
      妥適之保管，一旦遺失也會即刻報案或掛失。然被告竟將
      上開帳戶存摺及提款卡於工地工作時放在褲子口袋隨身攜
      帶，且遺失後也未報案或掛失，在在均顯與常理有違，且
      其所稱上開帳戶係薪資帳戶云云，亦查屬子虛。綜上，被
      告之辯解，實難憑採。
   4、上開帳戶於97年8 月間遭詐騙集團使用之前，帳戶餘額僅
      餘382 元一節，已如前述。且觀諸上開交易明細表，可知
      被告上一次使用系爭帳戶係在97年1 月1 日之前。由此客
      觀事態，核與一般提供帳戶予詐騙集團之成員，其等帳戶
      餘額均低且鮮少使用該帳戶之經驗法則相符。又按我國目
      前新申辦之提款卡附加有晶片功能，其密碼至少為六位數
      以上，難以在三次按密碼試誤之機會下破解，是被告應有
      將其提款卡之密碼告知他人。綜上，應可推論被告確有將
      其上開帳戶存摺、提款卡及密碼交予他人。
（三）按金融存款帳戶，事關存戶個人財產權益之保障，與存戶
      之提款卡、密碼結合，其專屬性、私密性更形提高，一般
      人均有妥為保管存摺、提款卡、密碼，以防止被他人冒用
      之認識，縱有特殊情況偶有將存摺、提款卡、密碼交付他
      人之需，亦必深入瞭解其用途後再行提供以使用，若落入
      不明人士手中，極易被利用為取贓之犯罪工具，恆係吾人
      日常生活經驗與事理之然；且金融帳戶為個人理財之工具
      ，申請開設金融帳戶並無任何特殊限制，一般民眾皆可以
      存入最低開戶金額之方式申請開戶，個人亦可在不同金融
      機構申請多數存款帳戶使用，並無困難，此乃眾所週知之
      事實，則依一般人之社會生活經驗，苟見非親非故之人不
      以自己名義申請開戶，反而以出價蒐購或租用之方式向他
      人蒐集金融機構帳戶供己使用，衡情當知悉蒐集金融帳戶
      者，係將所蒐集之帳戶用以從事財產犯罪。況現今社會上
      ，詐騙者蒐購人頭帳戶，持以作為信貸、手機簡訊詐欺之
      事，常有所聞，提供甚或出賣、出借帳戶與非親非故之人
      ，受讓人係為從事財產犯罪，已屬人盡皆知之事。查本案
      被告對於存摺、金融卡及密碼等有關個人財產、身分之物
      品，將淪落於不明人士手中，極易被利用為與財產有關之
      犯罪工具，竟願交付其所有上開帳戶之存摺、提款卡，並
      將密碼告知與其身分上不具任何關係之人，其主觀上顯然
      對於該帳戶將作為不法使用，應有所認知，而客觀上亦有
      幫助詐欺之行為，殆無疑義。
（四）綜上所述，被告上開所辯，屬卸責之詞，不足採信，本案
      事證明確，被告犯行，洵堪認定。
二、核被告所為，係犯刑法第339 條第1 項、第30條第1 項之幫
    助詐欺取財罪。又被告係以一提供帳戶之幫助詐欺行為，幫
    助該詐騙集團詐得被害人乙○○、丙○○2 人之財物，侵害
    被害人2 人之財產法益，為一行為觸犯數罪名之想像競合犯
    ，應依刑法第55條規定從一重之幫助詐欺取財罪處斷。又被
    告幫助行為一個，雖正犯施用詐術使被害人乙○○數次交付
    財物，乃係正犯該次詐欺取財行為使被害人乙○○數次交付
    財物之結果，應成立一個詐欺取財罪，被告亦只成立一幫助
    詐欺取財罪。再者，被告係幫助他人犯罪，爰依刑法第30條
    第2 項之規定，按正犯之刑減輕之。原審認被告罪證明確，
    引用刑事訴訟法第449 條第1 項前段、第454 條第2 項、刑
    法第30條第1 項前段、第2 項、第339 條第1 項、第55條（
    原審判決漏未記載，應予補載）、第41條第1 項前段，刑法
    施行法第1 條之1 第1 項、第2 項前段，並審酌被告提供帳
    戶存摺、提款卡及密碼，幫助詐騙集團成員使渠等方便行騙
    財物，助長詐騙集團詐財歪風，增加查緝困難，危害財產安
    全及社會秩序之穩定，被害人所受損害，犯罪情節及所生危
    害，被告犯後之態度等一切情狀，量處被告有期徒刑3 月，
    併諭知易科罰金之折算標準，經核認事用法均無違誤，量刑
    亦屬妥適，應予維持。被告上訴意旨猶以前揭情詞否認犯行
    云云，指摘原判決不當，為無理由，應予駁回。
據上論斷，應依刑事訴訟法第455 條之1 第1 項、第3項、第368
條，判決如主文。
本案經檢察官楊凱真到庭執行職務。
中    華    民    國    98    年    2     月    26    日
                  臺灣桃園地方法院刑事第八庭
                      審判長法  官  林惠霞
                            法  官  張瓊華
                            法  官  張明儀
以上正本證明與原本無異。
不得上訴。
                            書記官  邱仲騏
中    華    民    國    98    年    2     月    26    日


司法院資訊處製作；財團法人民間司法改革基金會備份。
